【裁判字號】    88,訴,690
【裁判日期】    890306
【裁判案由】    違反毒品危害防制條例
【裁判全文】
臺灣屏東地方法院刑事判決                          八十八年度訴字第六九號
    公  訴  人  臺灣屏東地方法院檢察署檢察官
    被      告  丙○○
右列被告因違反毒品危害防制條例案件，經檢察官提起公訴（八十七年度偵字第七八
五四號），本院判決如左：
    主  文
丙○○無罪。
    理  由
一、公訴意旨略謂：丙○○於八十七年十一月二十日晚上，在屏東縣內埔鄉內埔市場
    某牛肉店前，非法持有第一級毒品海洛因一包含包裝重約二．八一公克（驗後淨
    重二．四五公克，純質淨重０．六三公克）及第二級毒品安非他命五包毛重五．
    八公克，之後因其欲至屏東市訪友，在該處巧遇乙○○及劉戎鋒二人，乃拜託不
    知情之乙○○等二人駕駛車牌ＷＪ─０一二六號小貨車載其至屏東市○○○路七
    十八號前欲訪友，至目的地後，丙○○先行下車，乙○○等二人則留在車上等候
    ，惟丙○○遇警盤查後，遂帶同警方前往查看乙○○等二人，嗣於同日二十二時
    十五分，警方於ＷＪ─０一二六號小貨車上臨檢查獲丙○○所留之電子磅秤一個
    ，丙○○見狀不妙，即將其隨身攜帶之海洛因一包含包裝重約二．八一公克、安
    非他命五包毛重五．八公克及夾鍊帶七十個丟棄於該小貨車底下，並趁警方命乙
    ○○等二人下車盤查之際，趁隙逃逸，之後警方於該小貨車底下查獲上述毒品等
    物。因認被告所為，係犯毒品危害防制條例第十一條第一項及第二項等二罪。
二、公訴人認被告涉嫌持有前揭毒品犯行。無非以（一）車牌ＷＪ─０一二六號之小
    貨車係朱魁和所有，因朱魁和之子朱光裕與劉戎鋒熟識，八十七年十一月二十日
    晚上，劉戎鋒向朱光裕借用該小貨車，偕同乙○○至內埔鄉吃宵夜，當時該小貨
    車上無電子磅秤之情，業經證人朱魁和及朱光裕於本署證述明確，並有車籍作業
    系統查詢認可資料一份在卷可憑。（二）劉戎鋒與被告丙○○事前並不認識，僅
    乙○○與丙○○認識係朋友關係，而劉戎鋒及乙○○二人於內埔市場吃宵夜時，
    巧遇丙○○，經丙○○拜託乙○○後，劉戎鋒方答應開車載被告丙○○至屏東市
    訪友，丙○○上車時曾隨身攜帶一包東西之情，業經劉戎鋒及乙○○於警偵訊中
    供明。（三）被告丙○○於當日晚上，在屏東市○○○路七八號附近五十公尺處
    ，因行跡可疑，遭歸來派出所主管吳順和帶同警員洪忠誠巡邏時發現而上前盤查
    ，被告丙○○向警方表明其身份後，並稱尚有二位朋友在等他，警方即隨同被告
    丙○○至民生東路七八號，當時劉戎鋒及乙○○均坐在車上，警方乃對該小貨車
    臨檢，發現駕駛座與前座間之手煞車處有一電子磅秤，車內置物箱均無任何毒品
    ，劉戎鋒及乙○○下車時，吳順和主管均有注意其行蹤，惟當警方於該小貨車底
    下之地上查獲毒品時，被告丙○○已趁隙逃離之情，業經證人吳順和於本署陳述
    屬實，足見斯時劉戎鋒及乙○○二人均在警方監控中，不可能有丟棄毒品之機會
    ，是查獲之毒品，應係被告丙○○隨身持有，遇警盤查，明知私藏毒品之情即將
    敗露，因心虛而趁機將毒品丟棄於該小貨車底下，此從其事後逃逸，可知其然等
    云云。被告則堅決否認上開毒品及電子秤為伊所有，辯稱不知情等語。
三、按犯罪事實應依證據認定之，無證據不得推定其犯罪事實；又不能證明被告犯罪
    者，應諭知無罪之判決，刑事訴訟法第一百五十四條、第三百零一條第一項分別
    定有明文。而認定不利於被告之事實，須依積極證據，苟積極證據不足為不利於
    被告之事實之認定時，即應為有利於被告之認定，更不必有何有利之證據。而此
    所謂證據，須確能為被告有罪之證明，而無瑕疵可指者，始足當之；其為訴訟上
    之證明，則須至任何之一般人均認其為真正，而無所懷疑之程度。最高法院三十
    年上字第八一六號、六十九年度台上字第四九一三號、七十六年度台上字第四九
    八六號判例可資參酌。
四、經查：據乙○○與劉戎鋒於於偵查所述丙○○上車時曾隨身攜帶一包東西，以被
    告與乙○○、劉戎鋒三人坐該車之位置言，係由劉戎鋒駕車坐駕駛座，林永鋒坐
    中間，被告坐靠近門邊之位置，該電子秤據查獲警員甲○○於偵查中稱係在駕駛
    座與前座間之手煞車處發現，顯係應在林永鋒之腳下處，如謂該「一包東西」為
    電子秤，則在外觀上顯而易見，且當時該電子秤並未包裝，難認與上述所謂之「
    一包東西」相符。又查：據查獲警員甲○○所繪之現場圖所示，當時為夜間十時
    十五分許，在民生東路七十八號前，被告站在車子右前方，發現安非他命之位置
    為該車左前方，海洛因之位置為駕駛座下前後輪中間，如謂被告持有該等毒品，
    欲丟棄，只須向周旁暗處丟擲，警方即難以查獲，自不須往車下丟棄後逃逸，且
    當時警方正盤查乙○○與劉戎鋒時，被告有充裕之時間，甚至被告從容離去時警
    方亦未發現，足見警方未當場發現被告之舉動，難認該等毒品為被告所丟棄。又
    查警方查獲乙○○與劉戎鋒後，雖彼等皆否認該等毒品為其所有，但經採尿送驗
    ，均呈甲基安非他命陽性反應，該二人均有施用毒品情形，偵查中並未就扣案毒
    品採指紋，並比對被告與乙○○與劉戎鋒三人之指紋以供鑑識，及至審理時己無
    法鑑識，是此部分並未能以科學之鑑驗以證明該等毒品係何人持有，自不能僅憑
    被告當時離去即認係心虛而認定該等毒品為被告所有。此外復查無其它證據足以
    證明該等毒品為被告所有，從而其持有上揭毒品之犯行即屬不能證明，揆諸前開
    說明，爰諭知被告無罪之判決。
五、據上論斷，應依刑事訴訟法第三百零一條第一項前段 ，判決如主文。
本案經檢察官吳傑人到庭執行職務。
中      華      民      國      八十九      年      三      月    六    日
                                      臺灣屏東地方法院刑事第二庭
                                          法  官    夏金郎
右正本證明與原本無異。
對於本判決如有不服應於收受送達後十日內向本院提出上訴書狀上訴於台灣高等法院
高雄分院並按他造當事人之人數附具繕本。
                                          書記官   謝博興
中      華      民      國      八十九      年      三      月    六    日


司法院資訊處製作；財團法人民間司法改革基金會備份。
